臺灣高等法院臺中分院刑事判決
111年度上訴字第667號
上  訴  人  
即  被  告  賴鼎群（原名賴兆陞）



上  訴  人  
即  被  告  林竣豪（原名林俊豪）



上列上訴人因傷害等案件，不服臺灣南投地方法院110年度訴字
第53號中華民國111年1月24日第一審判決（起訴案號：臺灣南投
地方檢察署108年度偵字第3844號、109年度偵字第3822號），提
起上訴，本院判決如下：
    主    文
上訴駁回。
    犯罪事實
一、緣丁○○（原名：賴兆陞）、乙○○（原名：林俊豪）與甲○○於
    民國108 年8 月間，共同謀議由香港地區運送黃金進入印度
    境內，每公斤黃金約可賺取新臺幣（下同）7 萬3 千元之價
    差，賴兆陞遂先向不知名之黃金賣家購買黃金18條並交付甲○○（每條1 公斤，共18公斤），惟上開金條竟遭甲○○及甲○○
    之前夫洪華陞詐騙取走（甲○○、洪華陞所涉共同詐欺取財罪
    部分，由原審法院另案審理），丁○○、乙○○乃於108 年8 月
    16日18時08分許，與甲○○相約在彰化縣○○市○○路0 段000號
    之星巴克員林門市討論如何歸還黃金，當日丁○○、乙○○遂要
    求甲○○共同前往臺北市新店區華城路上某處鐵皮屋（下稱新
    店鐵皮屋）說明詳情。丁○○、乙○○及甲○○於108 年8 月16日
    21時許到達上開鐵皮屋後，因甲○○無法解釋金條下落，丁○○
    、乙○○即與數名年籍不詳之男子，共同基於傷害、剝奪他人
    行動自由之犯意聯絡，先由姓名年籍不詳之男子將甲○○之雙
    手用塑膠束帶反綁，以此方式剝奪甲○○之自由，再以熱融膠
    、棒球棍、電擊棒毆打甲○○，造成甲○○受有背部擦挫傷、上
    下肢多處挫傷、左側腕部及左側大腿擦傷之傷害，甲○○遭毆
    打後乃告知丁○○本案係由洪華陞所規劃詐騙，丁○○、乙○○遂
    要求甲○○帶同前往洪華陞位於南投之住處，並由乙○○另找不
    知情之饒家銘、留紹菲、莊家豪（饒家銘、留紹菲、莊家豪
    涉嫌妨害自由部分，另由檢察官為不起訴處分確定）陪同甲○○前往，嗣乙○○駕駛車牌號碼000-0000號自用小客車，搭載
    饒家銘、留紹菲、莊家豪及甲○○，於108 年8 月17日6 時57
    分共同抵達洪華陞位於南投縣○○鎮○○0 路00巷00號住處，甲○○進入住處後，隨即向洪華陞之母洪玉梅透露被限制自由之
    事，洪玉梅乃立即報警，經警到場處理而查獲上情。
二、案經甲○○訴由南投縣政府警察局草屯分局報告臺灣南投地方
    檢察署檢察官偵查起訴。
    理    由
一、證據能力之認定：
㈠㈠按被告以外之人於審判外之言詞或書面陳述，除法律有規定
    者外，不得作為證據；又被告以外之人於審判外之陳述，雖
    不符刑事訴訟法第159 條之1 至第159 條之4 之規定，而經
    當事人於審判程序同意作為證據，法院審酌該言詞陳述或書
    面陳述作成時之情況，認為適當者，亦得為證據。當事人、
    代理人或辯護人於法院調查證據時，知有第159 條第1 項不
    得為證據之情形，而未於言詞辯論終結前聲明異議者，視為
    有前項之同意，刑事訴訟法第159 條第1 項及第159 條之5
    分別定有明文。經查，本判決以下引用上訴人即被告（下稱
    被告）丁○○、乙○○以外之人於審判外之陳述，檢察官、被告
    丁○○、乙○○均未爭執其證據能力，迄本院言詞辯論終結前亦
    均未聲明異議，本院審酌上開證據資料作成時之情況，尚無
    違法不當或證明力明顯過低之瑕疵，認以之為證據應屬適當
    ，依上開規定，自有證據能力。
㈡㈡次按除法律另有規定外，實施刑事訴訟程序之公務員因違背
    法定程序取得之證據，其有無證據能力之認定，應審酌人權
    保障及公共利益之均衡維護，刑事訴訟法第158 條之4 定有
    明文。本案以下所引用之非供述證據，並無證據證明係實施
    刑事訴訟程序之公務員違背法定程序所取得，且經本院於審
    理時合法踐行調查程序，自應認均具有證據能力，得作為證
    據。
二、認定犯罪事實所憑之證據及理由：
    訊據被告丁○○、乙○○固坦承於上開時、地傷害告訴人甲○○之
    事實，然矢口否認有何剝奪行動自由犯行，其等均辯稱未限
    制告訴人自由云云。經查：
  ㈠被告丁○○、乙○○於108 年8 月16日18時08分許，與甲○○相約
    在彰化縣○○市○○路0 段000號之星巴克員林門市見面，甲○○
    並於當天晚上隨同丁○○、乙○○前往新店鐵皮屋，當日晚間甲○○即遭留置於新店鐵皮屋未離開，且遭被告丁○○、乙○○與數
    名年籍不詳之男子共同以熱融膠、棒球棍、電擊棒毆打甲○○
    ，造成甲○○受有背部擦挫傷、上下肢多處挫傷、左側腕部及
    左側大腿擦傷之傷害，翌日（17日），由乙○○駕車搭載甲○○
    、饒家銘、留紹菲及莊家豪前往洪華陞南投住處，甲○○隨即
    聯繫洪華陞之母洪玉梅報警等情，為被告被告丁○○、乙○○所
    坦承（見本院卷第60、61、94、95頁），復經證人即告訴人
    甲○○、證人梁詩盈、洪玉燕分別證述在卷，並有現場照片、
    被害人受傷照片、證件翻拍照片共17張、甲○○之佑民醫院診
    斷證明書、監視器擷取照片98張、車輛詳細資料報表、車牌
    號碼000-0000車行紀錄表在卷可稽（見第17003 號警卷第91
    頁至101 頁，第15906 號警卷第82頁至106 頁、第114 頁至
    115 頁、第116 頁至119 頁），此部分事實，應堪認定。
　㈡證人即告訴人甲○○於警詢時證稱略以：我前夫洪華陞與被告
    丁○○、乙○○有黃金買賣糾紛，丁○○找不到我前夫，所以才會
    找我處理，丁○○、乙○○在星巴克那邊要求我去新店那邊討論
    ，我隨同丁○○、乙○○到新店鐵皮屋後，現場看到數10名男子
    ，也有看到梁詩盈，之後就有人先用塑膠束帶把我跟梁詩盈
    綁起來，然後用膠條及電擊棒毆打我，因為我是從背面被押
    著頭打，所以我沒有看到是何人出手，後來丁○○叫乙○○開車
    載我去南投找洪華陞，我到南投時看見我公婆都在現場，我
    才找機會請我婆婆報警等語（參見第17003 號警卷第69頁至
    75頁）；於偵訊時證稱略以：我前夫洪華陞與被告丁○○、乙○○有黃金買賣糾紛，丁○○找不到我前夫，所以才會找我負責
    ，我之前原本想與丁○○、乙○○在警局調解，但他們不肯，後
    來相約在星巴克協調，丁○○一進星巴克就要求我去新店，我
    在新店鐵皮屋現場看到數10名男子，也有看到梁詩盈，之後
    就有人先用塑膠束帶把我綁起來，然後用熱溶膠及電擊棒毆
    打我，但我沒有看到是誰出手的，伊只確定丁○○、乙○○有在
    現場，後來丁○○叫乙○○開車載我去南投找洪華陞，我到南投
    時看見我公婆都在現場，我找機會跟我婆婆說要報警，之後
    就來了2 名警員，我才跟警員說我被毆打，警員就帶我回警
    局作筆錄並驗傷等語（參見第3844號偵卷第15頁至19頁）。
    　
　㈢證人梁詩盈於警詢中證稱略以：我一開始是向洪華陞借款10
    萬元，洪華陞遂因此要求我配合盜取丁○○的黃金，之後丁○○
    知道我有參與此事便聯絡我，我遂將洪華陞如何指示騙取黃
    金的過程向丁○○解釋，丁○○要求我至新店鐵皮屋與實際金主
    說明，我到場後發現甲○○也在現場，因為我的視線被擋住，
    所以我沒有看到甲○○被毆打的情形，但我有聽到甲○○一直在
    求救、求饒，我推測可能是丁○○發現甲○○有參與盜取黃金，
    所以甲○○才會被打等語（參見第15906號警卷第65頁至67頁
    ）。
　㈣證人洪玉梅於警詢及偵查中證稱略以：108 年8 月17日7 時
    許，當時我從住家2 樓與孫子一同下樓，我當時聽見甲○○向
    另外2 名男子說：要看一下兒子，然後甲○○就主動走進屋內
    ，該2 名男子就站在門外，然後甲○○就偷偷向我說遭人綁架
    ，請我趕快去報案，甲○○還用手比傷勢給我看，看伊被打的
    情形，我就趕緊向警方報案，隨後警方就到場，然後就將我
    、我先生、甲○○及孫子都帶來派出所，我沒有跟其他位男子
    說到話等語（參見第15906 警卷第78頁至79頁，第3844號偵
    卷第104 頁至107 頁）。　
　㈤綜合上開證據資料，告訴人甲○○已就其如何被限制行動自由
    及傷害之過程證述綦詳，並與證人梁詩盈、洪玉梅之證述情
    節相符，且觀之甲○○之受傷照片，案發當天其背部、上下肢
    、左側腕部及左側大腿多處確有長條狀擦挫傷痕跡，足認甲○○之證述其遭被告丁○○、乙○○及數名不詳男子以
　　塑膠束帶反綁其雙手而限制其行動自由，再以熱融膠、棒球
    棍、電擊棒毆打甲○○，造成其受有上開傷害之事實應屬真實
    ，被告丁○○、乙○○上開所辯顯係卸責之詞，不足採信。本案
    事證明確，被告2人上開犯行堪以認定，應予依法論科。
三、論罪科刑之理由：
  ㈠按妨害自由罪，並非以傷人為當然之手段，若行為人另具有
    傷害故意，且發生傷害結果，自應成立傷害罪名，如經合法
    告訴，即應負傷害罪責，最高法院94年度台上字第4781號判
    決意旨參照。被告丁○○、乙○○與數名年籍不詳之男子共同將
    甲○○之雙手用塑膠束帶反綁限制其行動自由，再以熱融膠、
    棒球棍、電擊棒毆打甲○○，造成甲○○受有背部擦挫傷、上下
    肢多處挫傷、左側腕部及左側大腿擦傷之傷害，顯然其等除
    有妨害告訴人之行動自由犯意外，另有傷害犯意。是核被告
    丁○○、乙○○所為，均係犯刑法第277 條第1 項之傷害罪、刑
    法第302 條第1 項之剝奪他人行動自由罪。
  ㈡被告丁○○、乙○○與數名年籍不詳之男子就前開犯行，有犯意
    聯絡及行為分擔，應依刑法第28條規定，論以共同正犯。
  ㈢被告丁○○、乙○○以一行為同時觸犯前開妨害自由及傷害罪，
    為想像競合關係，應依刑法第55條前段規定，從一重之傷害
    罪處斷。
  ㈣被告丁○○前於105 年間因傷害案件，經臺灣高等法院以106 
    年度上訴字第2237號判決有期徒刑3 月確定，並於108 年7 
    月19日易科罰金執行完畢；被告乙○○前於105 年間因公共危
    險案件，經臺灣臺北地方法院以105 年度交簡字第2310號判
    決判處有期徒刑2 月確定，並於105 年12月22日易科罰金執
    行完畢等情，有渠等之臺灣高等法院前案紀錄表在卷可稽，
    渠等受徒刑執行完畢後，5 年以內故意再犯本件有期徒刑以
    上之罪，均為累犯。而本院審酌司法院釋字第775 號解釋意
    旨，認被告等所為前案均為故意犯罪，本案又故意為傷害及
    剝奪行動自由犯行，堪認被告2人具有特別惡性，被告2人經
    前案徒刑執行無成效，顯現渠等對刑罰反應力薄弱，是認被
    告等本案犯行，倘加重其最低法定本刑，尚無罪刑不相當之
    情形，爰均依刑法第47條第1項規定加重其刑。
四、原審審理結果，認被告2人上揭犯行事證明確，而適用刑法
    第277條第1項、第302條第1項、第28條、第47條第1項、第5
    5條前段等規定，審酌被告丁○○、乙○○僅因債務糾紛，竟共
    同剝奪告訴人甲○○之行動自由，持器物毆打告訴人，造成告
    訴人身體多處受有傷害，渠等所為實屬不該，且被告等犯後
    仍否認犯行，態度不佳，復斟酌渠等本案之犯罪動機、目的
    、手段，被告丁○○自陳高中肄業之教育程度，目前從事當舖
    業，與太太及3 位未成年子女同住，經濟狀況小康；被告乙○○自陳國中肄業，目前擔任司機隨車助手，經濟狀況勉持，
    未婚、與母親及妹妹同住等一切情狀，分別量處有期徒刑7
    月。並說明，本案用以傷害告訴人之熱融膠條、電擊棒等均
    非被告丁○○、乙○○所有，亦均未扣案，且被告等亦不知上開
    熱融膠條、電擊棒下落，無證據證明尚屬存在，衡量上開犯
    罪工具非難取得，價值不高，欠缺刑法上之重要性，爰依刑
    法第38條之2 第2 項，均不予諭知沒收。核其採證認事用法
    俱無違誤，量刑亦符合罪刑相當原則、比例原則、公平原則
    ，堪認妥適。被告等上訴，均以前詞置辯，並指摘原判決量
    刑過重云云，基於前述理由，均無可採。再審酌被告等迄未
    與告訴人達成和解，弭補告訴人所受之損害，取得告訴人之
    諒解，更無從給予較原判決寬容之刑典，是渠等請求從輕量
    刑云云，難認有據。從而，被告等之上訴均無理由，應予駁
    回。
五、據上論結，應依刑事訴訟法第368條，判決如主文。
本案經檢察官李英霆提起公訴，檢察官丙○○到庭執行職務。
中　　華　　民　　國　　111 　年　　5 　　月　　25　　日
            刑事第五庭    審判長法　官  鄭永玉
　　　　　　　　　　　　        法　官  卓進仕
　　　　　　　　　　　　　      法　官  許文碩
以上正本證明與原本無異。
如不服本判決應於收受送達後20日內向本院提出上訴書狀，其未
敘述上訴理由者，並得於提起上訴後20日內向本院補提理由書（
均須按他造當事人之人數附繕本）「切勿逕送上級法院」。因疫
情而遲誤不變期間，得向法院聲請回復原狀。

                                書記官  林育萱
　　　　　　　　　　　　　　　　
中　　華　　民　　國　　111 　年　　5 　　月　　25　　日

附錄本案論罪科刑法條：
中華民國刑法第277條
傷害人之身體或健康者，處5年以下有期徒刑、拘役或50萬元以
下罰金。
犯前項之罪，因而致人於死者，處無期徒刑或7年以上有期徒刑
；致重傷者，處3年以上10年以下有期徒刑。

中華民國刑法第302條
私行拘禁或以其他非法方法，剝奪人之行動自由者，處5年以下
有期徒刑、拘役或9千元以下罰金。
因而致人於死者，處無期徒刑或7年以上有期徒刑；致重傷者，
處3年以上10年以下有期徒刑。
第1項之未遂犯罰之。